臺灣桃園地方法院民事判決　　　　　　　　　　　　　九十三年度訴字第八七一號
　　原　　　告　乙○○原名邱.
　　被　　　告　慶豐商業銀行股份有限公司新竹分公司
　　法定代理人　丙○○
　　訴訟代理人　甲○○
右當事人間請求債務人異議之訴事件，本院判決如左：
    主    文
原告之訴駁回。
訴訟費用由原告負擔。
    事    實
甲、原告方面：
一、聲明：
（一）被告應給付原告新台幣（下同）四百五十萬元及自民國（下同）九十三年十月
      十三日起至清償日止，按年息百分之五計算之利息。
（二）訴訟費用由被告負擔。
二、陳述：
    訴外人朱玉霞於八十一年間利用受其委託辦理銀行貸款之際，先後以伊之名義向
    被告貸款共五百萬元，惟伊僅領取其中一百七十七萬餘元，其餘款項則從未受領
    ，所以超過一百七十七萬餘元以外之借貸關係即不存在，惟被告竟以五百萬元之
    借款金額向法院聲請對伊核發支付命令，並經鈞院以八十二年促字第三八三二號
    支付命令確定在案，嗣被告再以該確定之支付命令向本院聲請強制執行（即鈞院
    八十八年度執字第一七四四七號強制執行乙案），惟該支付命令並未於三個月內
    合法送達於原告，依法應失其效力，爰依強制執行法第十四條第一項規定，訴請
    判決如聲明所示等語。
三、證據：提出國泰信託投資股份有限公司收入傳票九張、轉帳收入傳票一張、消費
          借貸申請書一件、本院地檢署偵訊筆錄一件、授權書二件（以上均為影本
          ）為證。
乙、被告方面：
一、聲明：如主文所示。
二、陳述：
    原告所積欠之借款五百萬元，業經其取得鈞院八十二年度促字第三八三二號支付
    命令及其確定證明書在案，而被告並執該支付命命聲請強制執行在案，於法並無
    違誤。至原告所爭執之事項業已於他案請求過，並經法院判決駁回在案，是原告
    主張顯無理由。
三、證據：提出台灣桃園地方法院八十八年度執黃字第一七四四七號裁定、八十五年
          聲再字第三號裁定、八十二年度促字第三八三二號支付命令、九十年度再
          字第九號、台灣新竹地方法院八十八年度訴字第五三一號裁定、台灣高等
          法院八十六年度抗字第一二五四號、九十年度抗字第三五五九號、九十一
          年度再抗字第一號、八十九年度抗字第九一○號、八十九年度再抗字第一
          三四號、最高法院八十六年度台抗字第六一六號、九十年度台抗字第八四
          號裁定影本各一件。
丙、本院依職權調閱本院八十二年度促字第三八三二號支付命令卷宗、八十八年度一
    七四四七號強制執行卷宗，及台灣新竹地方法院八十八年度訴字第五三一號卷宗
    各一件。
    理    由
一、按訴狀送達後，原告不得將原訴變更或追加他訴，但因情事變更而以他項聲明代
    最初之聲明者，不在此限，民事訴訟法第二百五十五條第一項第四款定有明文。
    本件原告原起訴聲明為：確認兩造間就本院八十二年度促字第三八三二號所載超
    過一百七十七萬一千二百八十九元之債權及該部分之遲延利息不存在。本院八十
    八年度執字第一七四四七號強制執行程序應予撤銷。嗣於本院審理中，因本院八
    十八年度執字第一七四四七號執行程序業於九十三年十月十三日因標的物拍定而
    終結，原告因而變更上開聲明為：被告應給付原告四百五十萬元及自九十三年十
    月十三日起至清償日止，按年息百分之五計算之利息。核屬情事變更，揆諸上揭
    條文規定，未有不合，應予准許。
二、本件原告起訴主張：訴外人朱玉霞於八十一年間利用受其委託辦理銀行貸款之際
    ，先後以伊之名義向被告貸款共五百萬元，惟伊僅領取其中一百七十七萬餘元，
    其餘款項則從未受領，所以超過該一百七十七萬餘元以外之借貸關係即不存在，
    惟被告竟以五百萬元之借款金額向法院聲請對伊核發支付命令，並經本院以八十
    二年促字第三八三二號支付命令確定在案，嗣被告再以該確定之支付命令向本院
    聲請強制執行（即本院八十八年度執字第一七四四七號強制執行乙案），惟該支
    付命令並未於三個月內合法送達於原告，依法應失其效力，爰依強制執行法第十
    四條第一項規定，訴請判決如聲明所示等語。被告則以：原告所欠五百萬元借款
    ，業經其取得本院八十二年度促字第三八三二號支付命令及其確定證明書此執行
    名義，並依法執以聲請強制執行在案，於法並無違誤。至原告所爭執之事項業已
    於他案請求過，並經法院判決駁回在案等語，資為抗辯。
三、按執行名義成立後，如有消滅或妨礙債權人請求之事由發生，債務人得於強制執
    行程序終結前，向執行法院對債權人提起異議之訴。強制執行法第十四條第一項
    前段定有明文。故債務人異議之訴，須以其主張消滅或妨礙債權人請求之事由係
    發生於執行名義成立後者始得為之，若其主張此項事由在執行名義成立之前即已
    存在，則為執行名義之裁判縱有不當，亦非異議之訴所能救濟。最高法院著有六
    十六年度台上字第三二八一號判例可資參照。若執行名義無確定判決同一之效力
    者，於執行名義成立前，如有債權不成立或消滅或妨礙債權人請求之事由發生，
    債務人亦得於強制執行程序終結前提起異議之訴，強制執行法第十四條第二項亦
    定有明文。末按，債務人對於支付命令未於法定期間提出異議者，支付命令與確
    定判決有同一之效力，此為民事訴訟法第五百二十一條所明定。故債務人對於以
    具有確定判決同一效力之支付命令為執行名義所為之強制執行程序，僅得依據強
    制執行法第十四條第一項提起債務人異議之訴以為救濟，而不得依同條第二項規
    定，以執行名義成立前有債權不成立或消滅或妨礙債權人請求之事由發生，提起
    債務人異議之訴，合先敘明。是以，確定之支付命令不僅有執行力，並有實體上
    確定力，若債務人嗣後得以訴訟予以否定，即牴觸其確定力，故異議之原因事實
    ，須發生於執行名義成立後，並須為新發生之事由，其理甚明。經查：本件被告
    早於八十二年因本件借貸契約（借款人為邱正安、借款金額為五百萬元，借款期
    間自八十一年十月二十日起至九十一年十月二十日止）聲請本院對原告核發支付
    命令，並對原告為合法送達，經調取本院八十二年度促字第三八二三號支付命令
    卷宗，核閱無訛。原告於收受該支付命令後，若認該支付命令所據以請求之系爭
    借貸契約上關於原告之簽名、蓋章並非真正，而係偽造者，即應於法定期間內聲
    明異議，使該支付命令失其效力，並於隨後之訴訟程序中為抗辯，乃原告竟不為
    異議之主張，而任由該支付命令於八十二年九月二十九日確定，事後又另行向台
    灣新竹地方法院提起訴訟，主張僅受領其中一百七十七萬餘元而請求確認超過一
    百七十七萬餘元部分債權不存在云云，經台灣新竹第法院於八十八年十二月三十
    一日以八十八年度訴字第五三一號以民事訴訟法第二百四十九條第一項第七款之
    規定裁定駁回，本件原告復又對該裁定提起抗告，亦經台灣高等法院駁回其抗告
    而確定；另原告辯稱該支付命令送達不合法云云，查其前已向本院以該事由聲請
    再審並遭駁回確定，上開事項有台灣新竹地方法院八十八年度訴字第五三一號裁
    定、台灣高等法院八十九年度抗字第九一○號裁定、八十九年度再抗字第一三四
    號裁定、最高法院九十年度台抗字第八四號裁定，及本院八十五年度聲再字第三
    號、九十年度再字第九號裁定裁定、台灣高等法院八十六年度抗字第一二五四號
    、九十年度抗字第三五五九號、九十一年度再抗字第一號裁定、最高法院八十六
    年度台抗字第六一六號裁定等影本各一件附卷可稽。今原告再以該執行名義成立
    （即支付命令確定）前已存在之事由（借貸契約上之簽名、蓋章非真正），以及
    前開已確定之事項提起本件異議之訴，顯與前揭法條規定及判例意旨不符，其訴
    已欠缺權利保護必要之要件，是依原告所訴之事實，在法律上顯無理由，爰逕以
    判決駁回之。
四、據上論結，本件原告之訴為無理由，爰依民事訴訟法第七十八條、第二百四十九
    條第二項判決駁回之。
中　　　華　　　民　　　國　　九十三　　年　　 十二 　　月　　   二　　 日
                                          臺灣桃園地方法院民事第三庭
                                               法      官  張益銘
右為正本係照原本作成。
如對本判決上訴，須於判決送達後廿日內向本院提出上訴狀。
中　　　華　　　民　　　國　　九十三　　年　　  十二　　月　　   二　　 日
                                               法院書記官  陳純姃
